【裁判字號】    98,易,1836
【裁判日期】    981125
【裁判案由】    詐欺
【裁判全文】
臺灣板橋地方法院刑事判決              98年度易字第1836號
公  訴  人  臺灣板橋地方法院檢察署檢察官
被      告  乙○○
上列被告因詐欺案件，經檢察官提起公訴（97年度偵字第27502
號、第18316 號），本院判決如下：
    主  文
乙○○共同犯詐欺取財罪，處有期徒刑肆月，如易科罰金以新臺
幣壹仟元折算壹日；又共同犯詐欺取財罪，處有期徒刑肆月，如
易科罰金以新臺幣壹仟元折算壹日。應執行有期徒刑陸月，如易
科罰金以新臺幣壹仟元折算壹日。
    事  實
一、乙○○與甲○○（已因本案與其他詐欺案件經本院判處應執
    行有期徒刑1 年2 月）竟共同基於意圖為自己不法所有而詐
    欺取財之犯意聯絡，由乙○○駕駛機車搭載甲○○，在如附
    表編號一、二所示之時間、地點，利用交通繁忙，汽車駕駛
    人不及注意之機會，佯以甲○○遭到車輛擦撞腳部受傷為由
    ，要求汽車駕駛人賠償醫藥費，致附表編號一、二所示之汽
    車駕駛人陷於錯誤，誤以為發生車禍致甲○○受傷，而當場
    交付如附表編號一、二所示金額以為賠償，渠等詐騙得手後
    即駕駛機車揚長而去（渠等2 次犯行之行為人、犯行時地、
    所騎機車搭載情形、被害人及所駕車輛、詐騙方法，詐騙金
    額均詳如附表編號一、二所示）。嗣於97年5 月21日經丁○○、丙○○向警方報案後，始循線查悉上情。
二、案經丁○○、丙○○訴由臺北縣政府警察局中和分局報告臺
    灣板橋地方法院檢察署檢察官偵查後起訴。
    理  由
一、按被告以外之人於審判外之陳述，雖不符刑事訴訟法第159
    條之1 至第159 條之4 之規定，而經當事人於審判程序同意
    作為證據，法院審酌該言詞陳述或書面陳述作成時之情況，
    認為適當者，亦得為證據。當事人、代理人或辯護人於法院
    調查證據時，知有第159 條第1 項不得為證據之情形，而未
    於言詞辯論終結前聲明異議者，視為有前項之同意，刑事訴
    訟法第159 條之5 定有明文。查本件被告乙○○於言詞辯論
    終結前，對於下述本院採為認定犯罪事實依據之各項證據之
    證據能力，均未聲明異議，復經本院於審理時逐一提示予被
    告表示意見，本院審酌該等證據之取得過程並無瑕疵，與本
    案待證事實間復具有相當之關聯性，以之為本案證據並無不
    當，自有證據能力，合先敘明。
二、訊據被告乙○○矢口否認上揭犯行，辯稱：伊騎機車搭載甲○○，但事前不知甲○○欲向他人詐騙，甲○○所為之詐騙
    犯行與伊無關，伊未對告訴人等要求賠償，僅有表示對甲○○車禍之關心云云。惟查：
  (一)證人丁○○於本院審理時已證稱：「（問：剛剛在庭的被告
    乙○○，在發生所謂的假車禍時，有無在場？）有在場。他
    當時是騎機車之人，後搭載一人。」、「... 我是開自小客
    車行經板南路與中山路二段367 巷口等紅綠燈時，綠燈時，
    車子啟動，對方機車後座之人（指同案被告甲○○）敲我右
    邊車窗，示意叫我停車，... ，前座騎車之人（指被告乙○○）也比手勢叫我往旁邊停，... ，第一時間我下車察看，
    .. .，騎機車之人（指被告乙○○）出口便說我撞到他們，
    騎機車之人要我付賠償金，騎機車之人帶我去看後座之人的
    傷勢，後座之人也有表示要求付賠償金，騎機車之人手比後
    座之人的腳，後座之人就表現出腳很痛樣子，... ，我說我
    身上只有二百元，... ，後來他們就將我交給他們的二百元
    拿著離開了。」等語明確（見本院98年11月11日審判筆錄第
    3 、4 頁），而證人丙○○於審理時亦證稱：「（問：請你
    當庭看被告乙○○，是否就是當天騎機車之人？）是的。
    ... ，5 月21日上午11時15分許，在中和市○○路和泰和街
    口，我要左轉景平路，當時停等紅綠燈，... ，當時我聽到
    我車子右前方有一聲撞擊聲，接著在庭的被告（指乙○○）
    載著他的搭檔，敲我的車窗，... ，是後座的機車乘客（指
    甲○○）敲車窗大聲說我撞到他的腳，示意我停車，我就停
    車下來察看他的傷勢，後座之人把鞋子脫下來，說我壓到他
    的腳，騎機車之人（指被告乙○○）及後座乘客均向我說：
    要我有一些表示（意指賠償），... ，我當著他們二人的面
    將錢給後座之人三百元，... ，後來他們就離去。」等語明
    確（見本院98年11月11日審判筆錄第6 、7 頁），並有被告
    作案所用機車照片在卷可憑（見臺灣板橋地方法院檢察署97
    年度偵字第18316 號卷第53頁）。
  (二)被告雖以前詞為辯，並於本院審理時要求傳訊證人即同案被
    告甲○○到庭作證，然證人甲○○審理時到庭作證稱：其對
    自己之犯罪業經坦承，但因時間久遠，被告乙○○是否知悉
    其要詐欺已經忘記等語，此一證詞自不足為有利被告之認定
    ；本院再審酌證人丁○○、丙○○上揭證詞，已就案發經過
    及渠等佯裝車禍受傷、索賠等節詳為敘述，經與其2 人於警
    詢、偵查時之證詞比對後大致相符，並無何矛盾或違背常情
    之處，足見證人丁○○、丙○○上揭證詞應非虛妄；復參酌
    證人丁○○、丙○○於本院審理作證時，均經依法具結以擔
    保憑信性，而本案涉僅被告詐欺犯行，丁○○、丙○○始終
    未曾為民事求償等情，衡情，證人丁○○、丙○○要無甘冒
    偽證風險設詞誣陷之理，其2 人上揭證詞應屬可信，被告徒
    以前詞否認犯行，惟依證人丁○○、丙○○上揭證詞內容，
    被告乙○○於前開假車禍事件中，不僅駕駛機車搭載同案被
    告甲○○同行前往案發地點，並於同案被告甲○○向被害人
    詐騙時，一同向被害人佯稱發生車禍並要求被害人賠償金錢
    ，可見被告乙○○與同案被告甲○○間就本案詐欺犯行，應
    有犯意聯絡與行為分擔，被告所辯自非可採。本件事證明確
    ，被告乙○○犯行堪以認定。
三、核被告所為，均係犯刑法第339 條第1 項之詐欺取財罪。被
    告乙○○與同案被告甲○○就本案犯行，互有犯意聯絡及行
    為分擔，為共同正犯。被告所犯2 次詐欺犯行，犯意各別，
    行為互殊，應予分論併罰。爰審酌被告尚值青壯，不思以勞
    力賺取所需，竟於交通繁忙之路段，以假車禍詐騙被害人，
    其行徑不僅造成一定危害，並已影響用路人行車安全與秩序
    ，且犯後無彌補之心，就所犯並無悔意，及審酌其經濟狀況
    不佳、智識程度不高，謀生不易，犯行所得金額不高，及犯
    後態度等一切情狀，各就被告所犯分別量處如主文所示之刑
    ，並定執行刑及諭知易科罰金之折算標準。
據上論斷，應依刑事訴訟法第299 條第1 項前段，刑法第28條、
第339 條第1 項、第51條第5 款、第41條第1 項前段，刑法施行
法第1 條之1 第1 項、第2 項前段，判決如主文。
本案經檢察官楊景舜到庭執行職務。
中    華    民    國    98    年    11    月    25    日
                  刑事第十六庭  審判長法  官  王綽光
                                      法  官  洪珮婷
                                      法  官  陳正昇
以上正本證明與原本無異。
如不服本判決應於收受送達後10日內向本院提出上訴書狀，並應
敘述具體理由；其未敘述上訴理由者，應於上訴期間屆滿後20日
內向本院補提理由書（均須按他造當事人之人數附繕本）「切勿
逕送上級法院」
                                      書記官  林文達
中    華    民    國    98    年    11    月    25    日
附錄本案論罪科刑法條全文
刑法第339條
意圖為自己或第三人不法之所有，以詐術使人將本人或第三人之
物交付者，處5年以下有期徒刑、拘役或科或併科1千元以下罰金
。
以前項方法得財產上不法之利益或使第三人得之者，亦同。
前二項之未遂犯罰之。

司法院資訊處製作；財團法人民間司法改革基金會備份。
